臺灣高等法院刑事判決　　　　　　　　96年度上訴字第2178號
上　訴　人
即　被　告　甲○○
選任辯護人　梁裕勝律師
上列上訴人因誣告案件，不服臺灣板橋地方法院95年度訴字第36
88號，中華民國96年3 月30日第一審判決（起訴案號：臺灣板橋
地方法院檢察署95年度偵字第23570 號），提起上訴，本院判決
如下：
    主  文
原判決撤銷。
甲○○意圖他人受刑事處分，向該管公務員誣告，處有期徒刑貳
月。減為有期徒刑壹月，緩刑參年。
    事  實
一、甲○○有賭博前科，其係位於臺北縣板橋市○○路182 號「
    金銘當舖」之實際負責人，明知陳建志於民國（下同）94年
    3月24日至該當舖典當車牌號碼為7119-KE號之自小客車時，
    係採取免留車之方式，並未實際將該車交由金銘當舖占有，
    而仍繼續使用該車，詎其竟因陳建志嗣後未遵期繳款，即意
    圖使他人受刑事處分，而於94年5 月10日具名遞狀向臺灣板
    橋地方法院檢察署提出告訴，誣指陳建志於當日典當該車後
    ，即於次日（即94年3 月25日）佯稱需要用車而向該當舖借
    用該車，並告知二日後歸還，詎陳建志並未依約歸還該車，
    亦未繳納款項，認涉有刑法第339條第1項之詐欺取財罪嫌，
    嗣經臺灣板橋地方法院檢察署檢察官以95年度偵緝字第2352
    號案件偵辦後查悉上情，並就陳建志涉嫌詐欺部分以犯罪嫌
    疑不足為由為不起訴處分確定。
二、案經臺灣板橋地方法院檢察署檢察官自行簽分偵查起訴。
    理  由
一、上揭事實，業據上訴人即被告甲○○於本院供承不諱，核與
    證人陳建志於偵查及原審之證述情節相符，並有聲明同意書
    、切結書、當票、刑事告訴狀、證人陳建志之在監所資料報
    表各一紙附卷可稽，暨證人陳建志所涉94年度毒偵字第1840
    號施用毒品案件卷宗影本一份在卷可參，足見被告之自白與
    事實相符，自堪採為認定犯罪之證據。本件被告誣告陳建志
    詐欺之事證明確，犯行可以認定，應予依法論科。
二、按被告意圖使證人陳建志受刑事或懲戒處分，向該管公務員
    誣告，核其所為，係犯刑法第169條第1項之誣告罪。被告於
    所誣告之案件裁判確定前自白犯罪，應依刑法第172 條規定
    減輕其刑。
三、原判決對被告予以論罪科刑，固非無見，惟被告於本院自白
    犯罪事實，原審未及審酌依刑法第172 條規定減輕其刑，尚
    有未合。又被告犯罪後，中華民國96年罪犯減刑條例業經公
    布，並於96年7 月16日施行，被告所犯符合該條例減刑之要
    件，原判決未及適用，亦有未合。被告上訴意旨，執其自白
    犯行之事指摘原判決不當，為有理由，自應由本院撤銷改判
    。爰審酌被告因一時失慮而罹犯刑章，惟於犯後尚能坦承犯
    行，頗知悔悟，並參酌其前案紀錄、犯罪動機、目的、手段
    、方法、犯罪所生之危害，及其他一切情狀，處有期徒刑二
    月。又被告犯行，係於96年4 月24日前所為，所犯符合中華
    民國96年罪犯減刑條例之減刑要件，爰依法將其宣告刑減為
    有期徒刑一月。末查，被告曾於82、86年間犯賭博罪，均經
    判處有其徒刑6月，並分別於82年10月22日、87年3月10日易
    科罰金執行完畢，有本院被告前案紀錄表在卷可按，被告於
    受有期徒刑執行完畢五年以內，未曾故意犯罪而受有期徒刑
    以上刑之宣告，且本案犯後坦承犯行，並知悔意，且犯罪情
    節尚非重大，經此次科刑之宣告，足資警惕，無虞再犯，本
    院認所處之刑以暫不執行為正當，爰併宣告緩行三年，以勵
    自新。
據上論斷，應依刑事訴訟法第369條第1項前段、第364條、第299
條第1項前段，刑法第169條條第1項，第172條、第74條第1項第2
款，中華民國96年罪犯減刑條例第2條第1項第3款、第7條，判決
如主文。
本案經檢察官田炳麟到庭執行職務。
中　　華　　民　　國　　96　　年　　8　　月　　15 　　日
 　　　　　       刑事第十庭   審判長法　官 楊炳禎
                                     法　官 陳博志
                                     法　官 李春地
以上正本證明與原本無異。
如不服本判決，應於收受送達後十日內向本院提出上訴書狀，其
未敘述上訴之理由者並得於提起上訴後十日內向本院補提理由書
（均須按他造當事人之人數附繕本）。
                                     書記官 蘇秋
中　　華　　民　　國　　96　　年　　8 　　月　　15　　日
附錄：本案論罪科刑法條全文
刑法第169條條第1項：
意圖他人受刑事或懲戒處分，向該管公務員誣告者，處7 年以下
有期徒刑。
